【裁判字號】    99,交聲,59
【裁判日期】    990122
【裁判案由】    交管條例聲異
【裁判全文】
臺灣板橋地方法院交通事件裁定          99年度交聲字第59號
原處分機關  交通部公路總局臺北區監理所
異  議  人
即受處分人  甲○○
上列受處分人因違反道路交通管理處罰條例案件，對於交通部公
路總局臺北區監理所於民國九十八年十二月二十九日所為之北監
自裁字第裁四０－Ｚ00000000號裁決處分聲明異議，本
院裁定如下：
    主  文
原處分撤銷。
甲○○汽車駕駛人，汽車行駛於高速公路，不遵管制規則，而未
依規定使用路肩，處罰鍰新臺幣陸仟元，並記違規點數壹點；又
汽車駕駛人駕駛大貨車，而有駕駛執照吊扣期間駕車之情形，處
罰鍰新臺幣陸萬元，並吊銷其駕駛執照。
    理  由
一、原處分意旨略以：異議人即受處分人甲○○於民國九十八年
    八月十六日十七時五十七分許，駕駛車牌號碼八０五－ＵＡ
    號自用公務大貨車，在行經國道一號北上六十三．七公里處
    時，因有「一行駛外側路肩、二駕照業經吊扣仍駕車（經查
    酒駕吊扣）」之違規事實，為內政部警政署國道公路警察局
    第一警察隊員警當場攔停舉發。嗣經異議人申訴，原處分機
    關函查結果，認異議人確有前述之違規事由，爰依道路交通
    管理處罰條例第三十三條第一項第九款、第二十一條之一第
    一項第七款、第二項後段（裁決書漏載第二項後段）、違反
    道路交通管理事件統一裁罰基準及處理細則之規定，裁處異
    議人即受處分人新臺幣六萬六千元罰鍰，並吊銷駕駛執照等
    語。
二、異議意旨則以：伊參與本次桃園市公所「八八水災」救災活
    動，當晚臨時出名單，伊本心存救災參與本次行動，而忘了
    駕照在吊扣期間，於九十八年八月十六日因行駛路肩遭舉發
    ，但依規定，救災車輛由警車引導可行駛路肩，因車隊較長
    途中有他種車輛插入致伊與車隊分段造成被警察開罰，以致
    車主桃園市公所被連帶處罰，伊因救危心存善念卻遭此重罰
    ，為此不服，爰依法聲明異議，請求撤銷原處分云云。
三、按汽車行駛高速公路，不得有在路肩上行駛，或利用路肩超
    越前車或倒車之行為，高速公路及快速公路交通管制規則第
    九條第一項第二款定有明文。次按汽車行駛於高速公路，不
    遵使用限制、禁止、行車管制及管理事項之管制規則，而未
    依規定使用路肩，處汽車駕駛人三千元以上六千元以下罰鍰
    ，並記違規點數一點，道路交通管理處罰條例第三十三條第
    一項第九款、第六十三條第一項第一款定有明文。再依道路
    交通管理處罰條例第九十二條第四項規定授權訂定之「違反
    道路交通管理事件統一裁罰基準表」規定，就違反道路交通
    管理處罰條例第三十三條第一項第九款規定之違規行為，違
    規車輛種類別為大型車，不論是否有逾越應到案期限繳納罰
    鍰或聽候裁決者，罰鍰金額均為六千元。又按汽車駕駛人駕
    駛聯結車、大客車、大貨車，而有駕駛執照吊扣期間駕車之
    情形者，汽車所有人及駕駛人各處新臺幣四萬元以上八萬元
    以下罰鍰，並當場禁止其駕駛及吊銷其駕駛執照，道路交通
    管理處罰條例第二十一條之一第一項第七款、第二項後段定
    有明文。
四、經查：本件異議人於九十八年八月十六日十七時五十七分許
    ，駕駛車牌號碼八０五－ＵＡ號自用公務大貨車，在行經國
    道一號北上六十三．七公里處時，因有「一行駛外側路肩、
    二駕照業經吊扣仍駕車（經查酒駕吊扣）」之違規行為，為
    員警當場攔停掣單舉發之事實，並有內政部警政署國道公路
    警察局公警局交字第Ｚ00000000號舉發違反道路交
    通管理事件通知單影本、交通部公路總局新竹區監理所桃監
    稽違字第ＤＢ0000000000000000號駕駛執
    照吊扣執行單影本各一紙附卷可稽，而異議人之普通大貨車
    駕駛執照既早已因違反道路交通管理處罰條例第三十五條第
    一項第一款之規定（酒精濃度超過規定標準），自九十八年
    一月十四日起至九十九年一月十三日止，經執行吊扣駕駛執
    照一年之處分，則異議人對於自身不得駕駛大貨車，自應知
    之甚詳，焉能僅以忘記一語，即於駕駛執照吊扣期間駕駛大
    貨車，況異議人所服務之桃園市公所，縱要參與八八水災救
    災行動，亦非必由駕駛執照經吊扣之異議人駕車不可，是異
    議人前開辯解，委不足採，異議人於上開時、地有「駕駛執
    照吊扣期間駕駛大貨車」之違規行為，應堪認定。又關於行
    駛路肩部分，異議人固以前開情詞置辯。然依高速公路及快
    速公路交通管制規則第九條第二項之規定，僅有「執行任務
    」之救護車、消防車、警備車、工程車、救濟車及吊車，依
    規定裝置明顯警示標識或由警備車引導時，得不受行駛路肩
    之限制。查本件異議人因行駛路肩為警攔停時，前方未見有
    警車引導，此為異議人所不否認，且異議人為警攔停時，車
    上並無載運任何人員及貨物，且係往北行駛，此有內政部警
    政署國道公路警察局第一警察隊九十八年十月二十日公警一
    交字第０九八０一七三二八０號函一紙在卷足憑，而按諸經
    驗法則，異議人若果係為參與救災行動而前往災區，何以車
    上未載運有大量物資或救援人員，且桃園市公所係南下至台
    南縣學甲鎮、麻豆鎮救災，有本院依職權查得之資料可知，
    則異議人為警攔停時既係行駛在國道一號北上路段，何來救
    災緊急可言，是異議人行駛路肩之行為既非為執行任務，則
    與明文規定可不受行駛路肩限制之情形有別，究仍不得執此
    作為免除違規裁罰之理由，是異議人上開所辯，自非可採。
    準此，異議人於上開時、地有「行駛高速公路違規使用路肩
    」之違規行為，亦堪予認定。
五、綜上，異議人於前揭時、地有「行駛高速公路違規使用路肩
    」、「駕駛執照吊扣期間駕駛大貨車」之違規行為，事證已
    臻明確，應堪認定，然原裁決機關僅援引道路交通管理處罰
    條例第三十三條第一項第九款、第二十一條之一第一項第七
    款、第二項後段、違反道路交通管理事件統一裁罰基準及處
    理細則之規定，裁罰異議人六萬六千元罰鍰，並吊銷駕駛執
    照，漏未引用同條例第六十三條第一項第一款之規定，記違
    規點數一點，顯有不當。從而，本件異議人之異議雖無理由
    ，但原處分既有上開可議之處，自應將原處分撤銷，另裁定
    如主文第二項所示。
據上論斷，應依道路交通案件處理辦法第二十條前段，裁定如主
文。
中    華    民    國    99    年    1     月    22    日
                  交通法庭    法  官  王士珮
以上正本證明與原本無異
如不服本裁定應於送達後5 日內向本院提出抗告狀
                              書記官  金和國
中    華    民    國    99    年    1     月    22    日

司法院資訊處製作；財團法人民間司法改革基金會備份。
